臺灣高雄地方法院民事判決　九十一年度訴字第二三六六號
　　原　　　告　丙○○○
　　訴訟代理人　乙○○
　　被　　　告　甲○○
右當事人間損害賠償事件，本院判決如左：
    主    文
被告應給付原告新台幣壹拾肆萬柒仟伍佰陸拾陸元，及自民國九十年七月三十一日起
至清償日止，依週年利率百分之五計算之利息。
原告其餘之訴駁回。
訴訟費用由被告負擔十分之一，餘由原告負擔。
本判決於原告以新台幣伍萬元供擔保後得假執行。
原告其餘假執行之聲請駁回。
    事實及理由
一、原告起訴主張：被告甲○○於九十年一月二十日七時許，騎乘牌照號碼ＸＫＥ二
    八六號機車沿高雄市○○路由西向東行駛，行經該路與仁德街口處時，未注意前
    方行人及減速，因而撞及欲穿越馬路之原告，致原告因而受有左側脛骨、腓骨下
    段骨折、頭部外傷併頭皮撕裂傷等傷害，且腳部因而跛腳易酸痛難忍，原告自得
    依法請求被告損害賠償，原告請求之項目為：輪椅費用新台幣（下同）三千五
    百元醫藥費五萬五千五百四十元日後需再開刀取出鋼釘及門診醫療費二十萬
    元身體頭部分及腳部殘害賠償金三十萬元精神慰撫金一百二十萬元看護費
    用一十三萬元其他雜項費用五萬元，共計一百九十三萬九千零四十元。
    並聲明：求為判決：(一)被告應給付原告一百九十三萬九千零四十元及自起訴狀繕
    本送達翌日起至清償日止，按週年利率百分之五計算之利息。(二)原告願供擔保請
    准宣告假執行。
二、被告則以原告所受傷害並未如其所述般嚴重，不應要求如此高額賠償等語，資為
    抗辯。
    並聲明：求為判決駁回原告之訴。
三、原告主張被告於九十年一月二十七日早上七時許騎乘機車，沿高雄市○○路由西
    往東方向行駛，於行經新田路靠近仁德街口附近撞及原告倒地，致原告受有左側
    脛骨、腓骨下段骨折、頭部外傷併頭皮撕裂傷等傷害之事實，業據提出高雄市立
    大醫院診斷證明書等為證，並有本院依職權函查之九十一年十月八日高市大醫住
    字第０九一０００四二七五號大同醫院函及調閱之本院九十年度交易字第三六八
    號全卷核閱屬實，且為被告所不爭執，堪信為真實。
四、因故意或過失，不法侵害他人之權利者，負損害賠償責任；不法侵害他人之身體
    或健康者，對於被害人因此喪失或減少勞動能力或增加生活上之需要時，應負損
    害賠償責任；不法侵害他人之身體或健康者，對於被害人因此不法侵害他人之身
    體、健康、名譽、自由、信用、隱私、貞操，或不法侵害其他人格法益而情節重
    大者，被害人雖非財產上之損害，亦得請求賠償相當之金額，民法第一百八十四
    條第一項前段、第一百九十三條第一項、第一百九十五條第一項定有明文。本件
    肇事現場靠近高雄市○○路二百二十一號附近，該路段路面寬度為六‧五公尺，
    未劃分快慢車道，並為直路，原告倒地處則為距路面中心約一點八公尺距離等情
    ，有高雄市○○○○○道路交通事故調查表所繪現場圖及照片附於九十年交易字
    第三六八號刑事卷可稽。按汽車行駛時，駕駛人應注意車前狀況及兩車併行之間
    隔，並隨時採取必要之安全措施，道路交通安全規則第九十四條第三項，訂有明
    文，而所謂汽車依同規則第三條之規定，並包括機器腳踏車即機車在內，依當時
    天候晴、日間自然光線充足、路面乾燥、道路筆直無障礙物、視線良好等情況下
    並無不能注意之情事，竟未依規定注意車前狀況，隨時採取必要之安全措施，致
    撞及徒步通過馬路之原告，導致原告受有如上之傷害，被告騎乘機車有過失甚為
    明顯，且其過失行為與原告所受身體之傷害間，有因果關係，對原告負賠償責任
    ，就原告請求賠償之項目及數額，分別臚列說明：
　(一)輪椅費：原告確因本件車禍造成骨折，手術出院後不宜踩地，需使用如輪椅之助
　　行器，業據大同醫院函於說明欄第二項、第三項說明在卷，被告確有使用輪椅之
　　必要，而被告知初之輪椅費用為三千五百元，有收據一紙為憑，且為被告所不爭
　　，自應信為真實。
　(二)醫藥費：依保險法第一百三十五條準用第一百零三條規定，傷害保險之保險人固
　　不得代位行使被保險人對於加害人之損害賠償請求權，惟全民健康保險法第八十
　　二條規定：「保險對象因汽車交通事故，經本保險提供醫療給付者，本保險之保
　　險人得向強制汽車責任保險之保險人代位請求該項給付。」全民健康保險法為保
　　險法之特別法，依特別法優於普通法之原則，全民健康保險法第八十二條應優先
　　於保險法第一百三十五條、第一百零三條之規定而為適用。從而全民健康保險之
　　被保險人因汽車交通事故，經全民健康保險提供醫療給付者，全民健康保險之保
　　險人自得向強制汽車責任保險之保險人代位請求該項給付。而依強制汽車責任保
　　險法第三十條規定，於該範圍內，加害人或強制汽車責任保險之被保險人之損害
　　賠償責任即因而解免，全民健康保險被保險人對於加害人之損害賠償請求權亦因
　　而喪失，此有最高法院八十八年度台上字第三五三號判決意指可資參照。是以原
　　告因本件車禍支出之醫藥費，就全民健康保險給付之部分，自因全民健康保險之
　　保險人已取得帶為請求之權，原告之損害賠償請求權因而喪失，不得再予請求。
　　至於原告自費支出之部分，合計為八千六百三十二元，有收據十八紙為證，且為
　　原告所不爭執，堪信為真實，是原告在此範圍內之請求為有理由，逾此部分則應
　　予駁回。
　(三)日後開刀取出鋼釘（含門診）費用：原告因本件車禍骨折，接受左脛骨、腓骨開
　　放性復位併鋼釘板手術治療，雖於九十年三月二十一日拔除足踝鋼釘一支，然下
　　肢脛骨及腓骨仍有鋼釘板存留，手術取出需住院四日，然後始可門診拆線，醫療
　　費用如以健保預估，自負額需付二千五百至三千元左右，有大同醫院前揭函文在
　　卷可憑，原告請求日後取出鋼釘及門診之費用在上開必要範圍之三千元部分，尚
　　屬正當，至就門診費及逾此範圍之請求，原告並未能舉證證明必要性，不應准許
　　。
　(四)身體頭部及腳步殘害賠償金：本件原告所受主要傷害為骨折，骨折部分因大同醫
　　院施以手術後，目前已然癒合，惟其中使用助行器三個月可踩地，約需六個月行
　　走情形才會比較良好，只需取出目前仍存留之鋼釘，依大同醫院函文觀之，應認
　　原告並未因本件車禍而留有任何永久性傷害或後遺症，是原告就身體頭部及腳步
　　請求所謂殘害賠償金，尚屬於法無據，不能認有理由。
　(五)精神慰撫金：原告因本件車禍受有左側脛骨、腓骨下段骨折、頭部外傷併頭皮撕
　　裂傷等傷害，並因而受左脛骨、腓骨開放性復位併鋼釘板手術治療，前揭治療手
　　術後，並需受另二次取出鋼釘手術，身、心所受之戕害不可謂不深，本院審酌原
　　告十三年一月十日出生，車禍時已逾七十七歲，未受教育，現無業受子女扶養，
　　原可安享晚年，因本件車禍造成重大不便與煎熬，被告為大學教授，月薪八至九
　　萬元等兩造一切情狀，認原告所受非財產上損害以二十萬元為適當。
　(六)看護費用：原告係於九十年一月二十日至同年、月二十九日，在大同醫院接受左
　　脛骨、腓骨開放性復位併鋼釘板手術，手術及出院後三個月期間無法踩地，需仰
　　賴他人照料生活，有大同醫院函記載可參，則九十年一月二十日至九十年四月二
　　十九日期間，原告自有雇用看護照顧之必要，原告就前揭期間雇用看護之額外支
　　出，自得請求賠償，經核原告雇用看護之費用每日為二千元，一至四月共支出之
　　看護費用為八萬元，有收據四紙在卷可證，前揭收據之真正且為被告所不爭執，
　　堪信為真實，則原告必要支出之看護費用為八萬元，堪以認定；至於九十年五月
　　至七月之看護費用，為原告治療本次車禍傷害之大同醫院，認原告於九十年四月
　　三十日以後已可踩地，生活無需他人照料，本院因認無繼續雇用看護之必要，原
　　告該部分雇用看護之支出非屬必要，請求賠償自無理由。
　(七)其他雜項費用：原告泛稱其他雜項費用，為具體列舉支出之項目與明細，本院並
　　無法審核其必要性，且為被告所否認，原告此部分請求於法無據，尚無理由。
　綜上，原告因本件車禍所受損害計有：輪椅費三千五百元、醫藥費八千六百三十二
元、日後開刀取出鋼釘費用三千元、非財產上損害（精神慰撫金）二十萬元、看護費
用八萬元，合計二十九萬五千一百三十二元。
五、損害之發生或擴大，被害人與有過失者，法院得減輕賠償金額或免除之，民法第
    二百十七條第一項定有明文。此項規定之目的，在謀求加害人與被害人間之公平
    ，故在裁判上法院得以職權減輕或免除之；民法第二百十七條第一項所定過失相
    抵之適用，不以侵權行為之法定損害賠償請求權為限，即契約所定之損害賠償，
    除有反對之特約外，於計算賠償金額時，亦難謂無其適用。且此項基於過失相抵
    之責任減輕或免除，非僅視為抗辯權之一種，亦有可使請求權全部或一部為之消
    滅。法院應斟酌雙方原因力之強弱，與過失之輕重，以定賠償金額應減至何程度
    ，抑為完全免除，此經最高法院著有八十五年台上字第一七五六號判例、九十年
    度台上字第一二二號判決意旨，可資參照。本件車禍之發生，被告騎乘機車未注
    意車前，對於原告因車禍所受之損害固有因果關係，然現場原告穿越馬路之處非
    人行穿越道，穿越馬路自應恪守當時有效之修正前道路交通安全規則第一百三十
    四條第五款規定，注意左右來車，於無來車時始可小心穿越，而刑事卷附道路交
    通事故調查報告表所示，原告被撞擊後手持物品即蛋所掉落位置，係於單向六‧
    五公尺馬路，靠近中心線一‧八公尺處，顯見原告係穿越馬路接近路面中心線時
    ，遭被告所騎乘之機車撞及，參以被告撞擊原告前曾煞車達二‧四公尺（見道路
    交通事故調查報告表所繪製之事故現場圖刮地痕），原告穿越系爭馬路時顯未注
    意左側來車，而有所過失，且原告之過失亦為本件車禍之原因，則本件車禍原告
    所受損害之發生與擴大，被害人原告顯係與有過失，本院參酌兩造同係未注意路
    況，對於車禍及損害之發生所應負責任相當，認兩造過失各為百分之五十。而與
    有過失對加害人賠償責任之減免，係法院之職權，業如前述，故本件雖被告未為
    過失相抵之抗辯，本院自仍得基於公平之維護，為減輕被告賠償金額之審酌，本
    院謹參酌兩造過失各百分之五十，減輕被告百分之五十支損害責任及賠償金額，
    則被告如上所述應賠償金額二十九萬五千一百三十二元，經減少百分之五十後計
    為十四萬七千五百六十六元原告請求被告賠償損害於前揭金額內，依法即為正當
    ，應予准許，超過前揭金額部分，為法所不許，應予駁回。
六、綜上所述，原告依侵權行為之法律關係，請求被告負損害賠償責任，於十四萬七
    千五百六十六元範圍內為有理由，應予准許，超過前揭金額部分，為無理由，應
    予駁回。
七、原告陳明願供擔保，聲請宣告假執行，就原告勝訴部分，核無不合，爰酌定相當
    擔保金額准許之，原告敗訴部分其請求既應駁回，假執行之聲請亦失所依附，應
    併予駁回。
據上論結：本件原告之訴為一部有理由、一部無理由，依民事訴訟法第七十九條但書
、第三百九十條第二項，判決如主文。
中　　　華　　　民　　　國　　九十一　　年　　十一　　月　　　十五　　日
                              臺灣高雄地方法院民事第五庭
~B法　　　官　林玉心
右為正本係照原本作成。
如不服本判決，應於送達後廿日內，向本院提出上訴狀並表明上訴理由，如於本
判決宣示後送達前提起上訴者，應於判決送達後十日內補提上訴理由書（須附繕本）
。
中　　　華　　　民　　　國　　九十一　　年　　 十一　 月　　　十五    日
~B法院書記官　陳家宏
